【裁判字號】    97,台非,529
【裁判日期】    971030
【裁判案由】    聲請減刑及定執行刑
【裁判全文】
最高法院刑事判決              九十七年度台非字第五二九號
上訴人  最高法院檢察署檢察總長
被  告  甲○○
上列上訴人因被告聲請減刑及定執行刑案件，對於台灣高等法院
中華民國九十七年二月十四日確定裁定（九十七年度聲減字第二
八一號），認為部分違背法令，提起非常上訴，本院判決如下：
    主  文
原裁定關於罰金易服勞役部分撤銷。
甲○○所處併科罰金新台幣貳拾萬元，如易服勞役，以罰金總額
與陸個月之日數比例折算。
    理  由
非常上訴理由稱：「按判決不適用法則或適用不當者，為違背法
令，刑事訴訟法第三百七十八條定有明文。又『易服勞役以一元
以上三元以下，折算一日。但勞役期限不得逾六個月』。『罰金
總額折算逾六個月之日數者，以罰金總額與六個月之日數比例折
算』修正前刑法第四十二條第二項、第三項定有明文。本件台灣
高等法院九十七年度聲減字第二八一號裁定認受刑人應執行有期
徒刑六年五月，併科罰金新台幣二十萬元，亦認應依修正前刑法
罰金易服勞役之折算標準以銀元三百元即新台幣九百元折算一日
對受刑人較為有利，固非無見，惟查二十萬元以九百元折算一日
之結果為約七．四個月，顯已逾六個月。原裁定法院未依修正前
刑法第四十二條第三項規定諭知以『罰金總額與六個月之日數比
例折算』竟諭知為『罰金如易服勞役，以銀元三百元即新台幣九
百元折算一日』，顯有不適用法則之違法。案經確定，且不利於
被告，爰依刑事訴訟法第四百四十一條、第四百四十三條提起非
常上訴，以資糾正。」等語。
本院按：「易服勞役以一元以上三元以下，折算一日。但勞役期
限不得逾六個月。」「罰金總額折算逾六個月之日數者，以罰金
總額與六個月之日數比例折算。」分別為修正前刑法第四十二條
第二項、第三項所明定；又依民國九十五年七月一日廢止施行前
之罰金罰鍰提高標準條例第二條前段規定，刑法第四十二條第二
項之易服勞役，就其原定數額提高為一百倍折算一日（現因刑法
第四十二條有相同意旨之規定而刪除）；再「現行法規所定金額
之貨幣單位為圓、銀元或元者，以新台幣三倍折算之」，現行法
規所定貨幣單位折算新台幣條例第二條亦有明文。是得以新台幣
九百元折算一日易服勞役之罰金額上限為新台幣十六萬二千元，
逾此額度，即應以罰金總額與六個月之日數比例折算。本件原裁
定就被告甲○○所定應執行刑併科罰金部分為新台幣二十萬元，
竟諭知「罰金如易服勞役，以銀元佰元即新台幣玖佰元折算壹
日」，核計結果係達七．四月餘，顯逾六個月，依上說明，自屬
違背法令。案經確定，且於被告不利，非常上訴意旨執以指摘，
洵有理由，應由本院將原裁定有關此部分予以撤銷，另為判決如
主文第二項所示，以資救濟。
據上論結，應依刑事訴訟法第四百四十七條第一項第一款，（修
正前）刑法第四十二條第三項，行為時罰金罰鍰提高標準條例第
二條第一項，判決如主文。
中    華    民    國  九十七  年    十    月   三十   日
                      最高法院刑事第十一庭
                          審判長法官  花  滿  堂
                                法官  黃  正  興
                                法官  陳  東  誥
                                法官  林  錦  芳
                                法官  洪  昌  宏
      本件正本證明與原本無異
                                      書  記  官
中    華    民    國  九十七  年   十一   月    四    日
                                                Ａ


司法院資訊處製作；財團法人民間司法改革基金會備份。
